臺灣嘉義地方法院刑事判決　　　　　　 96年度簡上字第311號
上　訴　人
即　被　告　甲○○
上列上訴人即被告因違反家庭暴力防治法案件，不服本院嘉義簡
易庭中華民國九十六年十月十六日九十六年度嘉簡字第一六一六
號第一審判決（聲請簡易判決處刑案號：臺灣嘉義地方法院檢察
署九十六年度偵字第六七三三號），提起上訴，本院管轄之第二
審合議庭判決如下：
    主  文
上訴駁回。
甲○○緩刑貳年，緩刑期內付保護管束，禁止實施家庭暴力。
    事  實
一、甲○○與乙○○係夫妻關係（現已離婚），屬家庭暴力防治
    法第三條第一款家庭成員關係。甲○○前因毆傷乙○○之家
    庭暴力行為，經本院於民國九十五年九月二十七日以九十五
    年度家護字第三三七號核發民事通常保護令，裁定其不得對
    乙○○實施身體或精神上不法侵害之行為、應於九十五年十
    月十五日中午十二時前遷出乙○○位於嘉義市○區○○路一
    七一號八樓四住處，並將全部鑰匙交付乙○○。詎其收受該
    民事通常保護令後，竟各別基於違反上開保護令內容之犯意
    ，未於九十五年十月十五日中午十二時前遷出乙○○上開住
    所而繼續居留；更另於九十六年八月十五日上午七時三十分
    許，在前開處所內，細故徒手毆打乙○○成傷，致乙○○受
    有「頭皮及頸之挫瘀傷約六×五公分、雙肘磨擦傷約○‧八
    ×○‧七公分之普通傷害（傷害部分未據告訴），而對乙○
    ○為身體上侵害之家庭暴力；因之均違反上開民事通常保護
    令裁定，嗣經乙○○報警處理後，為警查悉上情。
二、案經乙○○訴由嘉義市警察局第一分局報告臺灣嘉義地方法
    院檢察署檢察官偵查後，聲請簡易判決處刑。
    理  由
一、本件上訴人即被告甲○○於言詞辯論終結前，對於本件判決
    認定事實所引用之供述證據（含警卷、偵查卷及本院卷內傳
    聞證據），均同意為證據方法，且對證據能力，未為異議。
    被告於本院審理時承認違反家庭暴力防治法罪名，審理過程
    復就各該證據進行辯論，前述證據復無顯不可信之情況，又
    與待證事實間具相當關聯性，本院審酌採納該等傳聞證據，
    無礙被告於程序上之彈劾詰問權利，認前開傳聞證據，因而
    合於刑事訴訟法第一百五十九條之一、之二、之四、之五等
    規定，具備證據能力，合先敘明。
二、上揭事實，業據被告迭於偵審時坦承不諱（本院卷第31、32
    頁），復經告訴人乙○○警詢時指訴及於偵查中結證明確，
    復有本院九十五年度家護字第三三七號民事通常保護令、行
    政院衛生署嘉義醫院診斷證明書（九十六年八月十五日開立
    ）在卷可稽；至於被告未依保護令裁定搬出乙○○住所，雖
    曾獲乙○○同意，惟按家庭暴力防治法立法目的在防治家庭
    暴力行為及保護被害人權益，至於促進家庭和諧（修正前立
    法目的之一）則不屬之，此自該法第一條於九十六年三月二
    十八日修正前後條文對照即明，倘保護人為家庭和諧而同意
    義務人繼續居住，當非立法目的意旨之演譯，是以家庭暴力
    防治法第十七條另明文「命相對人遷出被害人住居所或遠離
    被害人之保護令，不因被害人同意相對人不遷出或不遠離而
    失其效力。」，足徵縱獲被害人同意，仍不得阻卻義務人違
    反前開保護令裁定之行為不法，併予敘明，綜上事證，被告
    自白確與事實相符，要屬無疑；本案事證明確，被告犯行，
    應堪認定。
三、按家庭暴力防治法所稱家庭暴力者，謂家庭成員間實施身體
    或精神上不法侵害之行為，此為家庭暴力防治法第二條第一
    款明文。查告訴人與被告行為時夫妻關係，嗣於九十六年十
    一月十二日協議離婚，業據被告及告訴人陳明，並有離婚協
    議書、戶籍謄本在卷可稽（本院卷第5、6頁），二人間為家
    庭暴力防治法第三條第一款所定家庭成員。本件被告於法院
    依家庭暴力防治法第十四條裁定通常保護令後，猶以毆打手
    段傷害告訴人，係對告訴人實施身體上不法侵害行為，其前
    又未依保護令裁定內容遷出告訴人住居所，核其所為，各係
    犯家庭暴力防治法第六十一條第一款、第三款之違反法院禁
    止對被害人實施家庭暴力、及遷出住居所之民事通常保護令
    罪。被告所犯上開二罪間，罪名互異，犯意各別，應予分論
    併罰。
四、原審以被告罪證明確，因予適用家庭暴力防治法第六十一條
    第一款、第三款，刑法第十一條前段（原審誤載為刑法第十
    一條，應予更正）、第四十一條第一項前段、第五十一條第
    六款，並審酌被告犯罪之動機、目的、手段、品行、生活狀
    況、智識程度、犯罪所生之損害，犯罪後態度等一切情狀，
    各量處拘役三十日，及定其應執行刑拘役五十日，並諭知如
    易科罰金以新臺幣一千元折算一日標準，又被告違反應於九
    十五年十月十五日中午十二時遷出乙○○住居所之民事通常
    保護令行為，雖起於九十五年十月十五日中午十二時之後，
    然其以不作為型態而違反保護令裁定之行為，繼續至九十六
    年八月十五日，已在九十六年四月二十四日之後，自無中華
    民國九十六年罪犯減刑條例之適用，併予敘明，經核其認事
    用法均無違誤。被告提起上訴，徒以原審量刑太重為由，請
    求撤銷改判云云。惟按刑之量定，係實體法上賦予法院得為
    自由裁量之事項，倘其未有逾越或濫用法律所規定裁量之外
    部及內部性界限，並符合法規範之體系及目的，遵守一般有
    效之經驗及論理法則，即不得任意指為違法（最高法院七十
    五年台上字第七○三三號判例參照）。原審基於調查審理所
    認定之事實，斟酌被告品行、犯罪之動機、目的、手段、所
    生損害等一切情狀而為量刑，尤已將被告犯後態度列入考量
    之範圍，並依刑法第五十七條所定各款犯罪情狀之規定，在
    法定刑度內而為量刑，妥適反應其所認定之犯罪事實與全案
    情節，尚無失出，被告上訴意旨之指摘，自無理由，應予駁
    回。
五、末查被告並無犯罪紀錄，有臺灣嘉義地方法院檢察署刑案資
    料查註紀錄表及臺灣高等法院被告前案紀錄表各一份附卷可
    按，素行尚佳，於警訊時及偵查中均坦認犯行，深表悔悟，
    堪認係因一時失慮致罹刑典，經此偵查審判程序，當知所警
    惕，信無再犯之虞；且就未遷出住居所一節，係告訴人同意
    被告繼續居住，其違法情節輕微，犯後被告又依告訴人意願
    協議離婚，告訴人復於本院到庭表示不予追究，並參酌告訴
    人具體表示同意對其緩刑宣告，俾免因被告因遭判刑入監致
    父子間親情僵化之意見（本院卷第16、18頁），本院認所宣
    告之刑，以暫不執行為適當，爰宣告緩刑二年；併依家庭暴
    力防治法第三十八條第一項，諭知被告緩刑期內付保護管束
    。本院審酌被告對於家庭成員所為侵害程度，另依同法第三
    十八條第二項第一款規定，令被告於保護管束期間內，禁止
    實施家庭暴力。
據上論斷，應依刑事訴訟法第四百五十五條之一第一項、第三項
、第三百六十八條，刑法第七十四條第一項第一款，家庭暴力防
治法第三十八條第一項、第二項第一款，判決如主文。
本案經檢察官蔡彥守到庭執行職務。
中　　華　　民　　國　　96　　年　　12　　月　　31　　日
                  刑事第一庭審判長法　官　許進國
                                  法  官  曾宏揚
                                  法  官  蔡廷宜
上列正本證明與原本無異。
本件不得上訴。
中　　華　　民　　國　　96　　年　　12　　月　　31　　日
                                  書記官  蕭琪男
附錄論罪科刑法條：
家庭暴力防治法第61條
違反法院依第14條第1項、第16條第3項所為之下列裁定者，為本
法所稱違反保護令罪，處3年以下有期徒刑、拘役或科或併科新
臺幣10萬元以下罰金：
一、禁止實施家庭暴力。
二、禁止騷擾、接觸、跟蹤、通話、通信或其他非必要之聯絡行
    為。
三、遷出住居所。
四、遠離住居所、工作場所、學校或其他特定場所。
五、完成加害人處遇計畫。
